臺灣高雄地方法院刑事判決　　　　　　　96年度易字第3723號
公　訴　人　臺灣高雄地方法院檢察署檢察官
被　　　告　丙○○
上列被告因詐欺等案件，經檢察官提起公訴（96年度偵字第2381
0 號），嗣因被告就被訴事實為有罪之陳述，本院經聽取當事人
之意見後，改依簡式審判程序進行，判決如下：
    主  文
丙○○共同犯詐欺取財貳罪，各處有期徒刑柒月，均減為有期徒
刑月又拾伍日，應執行有期徒刑陸月，如易科罰金，以新臺幣
壹仟元折算壹日，緩刑年。
    理  由
一、丙○○係「一樺電器行」之負責人，係從事業務之人，其明
    知丁○○、甲○○均未在「一樺電器行」消費購買電器，竟
    與林良逢、許招治（起訴書誤載為許昭治）（另行提起公訴
    ）共同意圖為自己不法所有，基於行使業務上登載不實、詐
    欺取財之犯意聯絡，為下列「假刷卡換現金」之行為：
(一)、林良逢於民國95年8 月5 日晚間，趁丁○○位於許昭治高雄
    市前鎮區○○○路106 號「民權皇家DC大樓」5 樓住處陷於
    意識不清狀態下，持丁○○向美商花旗銀行股份有限公司（
    下稱花旗銀行）申請之信用卡，填載線上刷卡單（除「信用
    卡簽名欄」上「丁○○」之簽名係丁○○受林良逢等人之引
    導下所為外，其餘之基本資料與消費產品則由丙○○填寫）
    傳真予丙○○，而刷卡新台幣（下同）280,000 元，丙○○
    ，則以前開不實之消費刷卡單為憑，登載於結帳單、請款單
    等業務上所作成之文書，再持向花旗銀行申領簽帳款，花旗
    銀行於收受請款單後，因而陷於錯誤，誤信確為信用卡持有
    人丁○○本人刷卡消費，依約撥款予「一樺電器行」，足生
    損害於花旗銀行對於信用卡帳款處理之正確性及丁○○。嗣
    後丙○○扣除手續費28,000 元 後，於同日23時50分許，在
    高雄市前鎮區○○○路「民眾日報」前，將252,000 元交予
    林良逢。
(二)、林良逢於95年8 月13日22時許，趁甲○○在位於許昭治上開
    住處陷於意識不清狀態下，撥打電話通知丙○○攜帶刷卡機
    至高雄市前鎮區○○○路「民眾日報」，林良逢復駕車搭載
    丙○○一同至上開住處，由林良逢持甲○○向國泰世華商業
    銀行股份有限公司（下稱國泰世華銀行）申領之信用卡，當
    場刷卡43,500元，及持甲○○向泛亞商業銀行股份有限公司
    （下稱泛亞銀行，現改為寶華銀行）申領之信用卡，填載線
    上刷卡單予丙○○，刷卡65, 000 元，合計刷卡108,500 元
    （除「簽名欄」上「甲○○」之簽名係甲○○受林良逢之引
    導所為外，其餘之資料與消費產品則由丙○○填寫），再由
    丙○○以前開不實之簽帳單、消費刷卡單為憑，登載於結帳
    單、請款單等業務上所作成之文書，向國泰世華銀行及泛亞
    銀行請款，使國泰世華銀行及泛亞銀行陷於錯誤，誤信係信
    用卡持有人甲○○本人刷卡消費，而分別墊付43,500元及65
    ,000 元 予丙○○，足生損害於國泰世華銀行、泛亞銀行及
    甲○○，丙○○取得該款項後，於扣除手續費16,300元，將
    餘款92,200元交予林良逢。
二、案經高雄市政府警察局三民第二分局報請臺灣高雄地方法院
    檢察署檢察官偵查起訴。
    理  由
一、本件被告丙○○犯係死刑、無期徒刑、最輕本刑為3 年以上
    有期徒刑以外之罪，其於本院準備程序中就被訴事實為有罪
    之陳述，經告知簡式審判程序之旨，並聽取公訴人及被告之
    意見後，合議庭裁定由受命法官獨任進行簡式審判程序，合
    先敘明。
二、上揭事實，業據被告於警詢、偵查及本院審理中供承不諱，
    核與證人即被害人丁○○、甲○○於警詢及偵查中證述：伊
    等因意識不清楚情形下，於上揭時、地，以上開信用卡刷卡
    上開金額等語相符，並經同案共犯林良逢於警詢中證述無訛
    ，復有和解書2 份附卷可稽。足認被告上開自白，核與事實
    相符，堪以採信，故本件事證明確，應依法論科。
三、按特約商店所製作之線上刷卡單、簽帳單，係特約商店於持
    卡人以信用卡消費時所製作，其內容由特約商店載有商店代
    號及名稱、日期、明細、金額等，並由持卡人簽名確認，足
    以證明簽帳消費者簽帳交易事實經過之制式單據，是為被告
    業務上製作之文書，而被告明知被害人丁○○及甲○○並無
    消費之事實，仍由被告將以該不實事項之線上刷卡單、簽帳
    單使被害人丁○○及甲○○簽名確認有該消費之事實，登載
    於其業務上所作成之結帳單、請款單上，持以向銀行請領刷
    卡帳款，足以生損害於發卡銀行公司處理信用卡帳款之正確
    性，並使其陷於錯誤，誤以為係真正之消費而交付財物。核
    被告就犯罪事實一、(一)(二)部分，均係構成刑法第216 條、第
    215 條之行使業務上登載不實文書罪及刑法第339 條之詐欺
    取財罪。被告就上開犯行與共犯林良逢、許招治具有犯意聯
    絡及行為分擔，為共同正犯。又被告所犯上開行使業務登載
    不實及詐欺取財之行為，分別係本於一詐欺犯意而為一犯罪
    行為之各個舉動，應屬法律概念之一行為，其一行為觸犯上
    開2 罪名，為想像競合犯，應分別依刑法第55條之規定，從
    一重之詐欺取財罪處斷，而被告行使業務上登載不實文書即
    欲達詐欺取財之目的，公訴人認所犯上開行使登載不實文書
    罪、詐欺取財罪，犯意各別，應分論併罰等語，容有誤會。
    被告先後上開2 次犯行，犯意各別，行為互殊，應分論處罰
    。爰審酌被告從事假刷卡、換現金之行徑，而從中牟取不法
    之利益，敗壞信用卡正常使用之商業秩序，有礙於社會整體
    經濟實力之提升，然念及其於本院審理中坦承犯行，事後分
    別與被害人丁○○、甲○○達成和解，並願意負擔上開刷卡
    費用，除清償尚未付清之刷卡費用外，並賠償被害人丁○○
    、甲○○前已給付之刷卡費用（詳本院卷第11頁至第16 頁
    ），犯後態度良好，顯有悔意等一切情狀，分別量處如主文
    所示之刑。又被告所為上開犯行，其犯罪時間係於96年4 月
    24日以前，合於中華民國96年罪犯減刑條例之規定，應依該
    條例第2 條第1 項第3 款之規定，分別減其宣告刑，定其應
    執行之刑，並諭知易科罰金之折算標準。又被告未曾因故意
    犯罪而受有期徒刑以上刑之宣告，有臺灣高等法院被告前案
    紀錄表1 份在卷可憑，因一時失慮致為本案犯行，於本院審
    理中業與被害人丁○○、吳國旺達成和解，顯已盡力補償所
    造成之損害，並經被害人丁○○、吳國旺表示無意訴究之意
    （詳本院卷第11頁及第15頁），經此偵、審及論罪科刑之宣
    告，應知所警惕，信無再犯之虞，本院認尚無逕對初犯且惡
    性非重之被告施以短期自由刑之必要，所宣告之刑以暫不執
    行為適當，爰依刑法第74條第1 項第1 款規定，宣告緩刑3
    年，以啟自新。
據上論斷，應依刑事訴訟法第273 條之1 第1 項、第299 條第1
項前段，刑法第28條、第216 條、第215 條、第339 條第1 項，
第55條、第51條第5 款、第41條第1 項前段、第74條第1 項第1
款，刑法施行法第1 條之1 ，中華民國96年罪犯減刑條例第2 條
第1 項第3 款、第7 條，判決如主文。
本案經檢察官乙○○到庭執行職務。
中　　華　　民　　國　　96　　年　　12　　月　　31　　日
                  刑事第十六庭  法　官    文昌
以上正本證明與原本無異。
如不服本判決應於收受本判決後10日內向本院提出上訴書狀，並
應敘述具體理由，如未敘述上訴理由者，應於上訴期間屆滿後20
日內補提理由書狀於本院（均須按他造當事人之人數附繕本）「
切勿逕送上級法院」。
中　　華　　民　　國　　96　　年　　12　　月　　31　　日
                                書記官    吳良美
附錄條文：
刑法第216條
行使第210 條至第215 條之文書者，依偽造、變造文書或登載不
實事項或使登載不實事項之規定處斷。
刑法第215條
從事業務之人，明知為不實之事項，而登載於其業務上作成之文
書，足以生損害於公眾或他人者，處3 年以下有期徒刑、拘役或
5 百元以下罰金。
刑法第339 條（普通詐欺罪）
意圖為自己或第三人不法之所有，以詐術使人將本人或第三人之
物交付者，處5 年以下有期徒刑、拘役或科或併科1 仟元以下罰
金。
以前項方法得財產上不法之利益或使第三人得之者，亦同。
前二項之未遂犯罰之。
